臺灣臺南地方法院民事判決　九十三年度婚字第一○八一號
　　原　　　告　乙○○
　　被　　　告　甲○○
　　訴訟代理人　江大寧律師
右當事人間請求離婚事件，經本院於民國九十四年三月二十九日言詞辯論終結，判決
如左：
    主    文
原告之訴駁回。
訴訟費用由原告負擔。
    事實及理由
一、原告主張：
（一）按兩造於民國九十一年十一月十四日結婚，婚後不到一年，被告即時常無故辱
      罵原告，原告乃是經營通訊行，被告卻連客人在店內，都會大聲咆哮，甚至連
      半夜一、二點仍大聲辱罵原告，直至原告報警處理，被告方會停止，被告此種
      行徑時常發生，有時一週甚至發生數次，原告不堪其擾，亦令與原告同居之八
      十歲母親及子女無法入睡。
（二）再者被告時常誣指原告有外遇，平常原告如出門，被告一定要跟隨，寧願將通
      訊行的大門關下，也不願讓原告獨自出門，如原告單獨出門去銀行，或是買個
      麵包，只要超過五分鐘未見人影，被告馬上就會打手機調查原告所在，而如有
      女性打電話找原告，被告都會認定與原告有不正常的關係，令原告不堪其擾。
      而九十三年十一月九日晚上，原告住處對面之檳榔攤，要原告找人一起打衛生
      麻將，原告乃打電話給朋友，被告見狀即不悅，認為原告與其他異性在講情話
      ，當原告解釋後，即對檳榔攤的鄰居表示，被告疑心病很重，打個電話也會被
      認為有外遇，被告聽聞後即暴跳如雷，竟先用手抓傷原告，隨之拿起檳榔攤之
      工具刀，大聲咆哮，並作勢欲殺原告，原告見狀即逃到馬路上，被告並持刀在
      後追趕，適逢巡邏員警經過，見被告手持刀械，乃下車制止，並詢問被告為何
      手持刀械，被告見狀乃改口稱其想自殺，然被告如真要自殺，豈有持刀在後追
      趕原告之理，而被告當晚之行為業造成原告「右頸部紅腫」之傷害，而原告見
      被告行為日益嚴重，乃向臺灣臺南地方法院檢察署對被告提出傷害告訴，現由
      臺灣臺南地方法院檢察署以九十三年度偵字第一二六六一號案件偵查中。
（三）另原告於通訊行店內之電話錄音中，竟發現被告竟意圖花錢找人教訓原告，並
      多次與其朋友商討有關價錢、人數、時間之細節，亦一再提及要「拖」原告一
      輩子，並多次辱罵原告「比畜生還畜生」等言語，且被告於電話中自承之所以
      與原告繼續維持婚姻，乃是欲獲得金錢，並非欲與原告共同共度一生，原告聽
      聞後，更難與被告繼續共同生活。按「婚姻以夫妻之共同生活為目的，夫妻應
      以誠摯相愛為基礎，相互尊重、忍讓與諒解，共同建立和諧美滿幸福之家庭。
      倘其一方予他方以身體上或精神上不可忍受之痛苦，致無從繼續保持共同生活
      之圓滿、安全及幸福，而生婚姻之破綻，即屬不堪同居之虐待。」最高法院八
      十四年度台上字第一三０七號民事判決參照，被告長期辱罵原告，致使原告遭
      受精神上不可忍受之痛苦，顯屬不堪同居之虐待，甚至還出手傷害原告，更令
      原告難以與被告繼續共同生活。
（四）按「夫妻之一方受他方不堪同居之虐待者，他方得向法院請求離婚」、「夫妻
      之一方意圖殺害他方者，他方得向法院請求離婚」「有前項以外之重大事由，
      難以維持婚姻者，夫妻之一方得請離婚」民法第一千零五十二條第一項第三款
      、第六款、第二項定有明文，被告誣指原告與人通姦，暨長期辱罵原告甚至傷
      害原告，而自從被告持刀追趕原告後，原告每日皆須為自身安全憂心，上述種
      種皆令原告精神上及肉體上深感痛苦，並業已達到不堪同居虐待之程度，而被
      告持刀追趕原告，顯有殺害原告之意圖，亦構成「夫妻之一方意圖殺害他方」
      之要件，而被告與其他男子商討如何教訓原告，並四處辱罵原告「比畜生還畜
      生」，且被告亦自陳之所以與原告繼續維持婚姻，其目的乃是欲從原告處獲得
      金錢，亦使任何人處於原告同一境況下，均將喪失維持婚姻意欲之程度，被告
      之行為顯亦已構成「前項以外之重大事項」，為此原告爰依上述規定，依法請
      求離婚。
（五）並聲明：准原告與被告離婚。
二、被告則抗辯稱：
（一）被告為大陸籍人士，九十一年十一月十四日與原告結婚，於九十二年一月左右
      來台居留，與原告、原告之母親、原告兩名女兒、一名兒子同住於夫家。原告
      自行經營行動電話買賣業，在台南縣仁德鄉○○路一七六號一樓開設協城通訊
      行，其樓上即為原告之住處。平時，被告除負責準備三餐、洗衣等家務事外，
    　並時常在協城通訊行幫忙看店，恪盡為人妻之責任。但是原告對於兩造間之婚
      姻關係不但沒有用心經營，婚後反而經常不在家中，讓被告一個人在店面看管
      。有時原告外出許久未歸，被告或出於關心，或因為店內事務難以處理，遂以
      手機聯繫原告，但原告不是不接，不然就因此與被告吵架。更有甚者，原告藉
      故與原告發生口角後，竟然僅以此細故即行報警，管區員警不堪其擾，鄰居對
      於何以如此小題大作而深感不解。
（二）九十三年十一月九日被告與原告相偕至鄰居林木生家中，原告到屋外以電話找
      其他友人，過了十五分鐘左右，才見原告在屋外之檳榔攤旁，被告遂上前好聲
      地問：「找到人了嗎？」原告不但不理會，轉身進屋就對友人說：「她在外就
      會說我的不是。」「在大陸就跟男人鬼混」云云，被告無緣無故被當眾羞辱，
      心中覺得很委屈，遂與之理論，林木生夫婦在旁勸導亦無法平息。爭執間，原
      告舉起手欲打被告狀，被告本能反應以手將其推開，並說：「你還我一個清白
      」，原告並無明顯外傷，頂多只是被告無意間可能刮傷原告之皮膚表層而已。
      嗣後，原告以此為由，對被告提出傷害之告訴，甚至提起本件離婚訴訟。
（三）按向法院請求離婚，必須符合民法第一千零五十二條第一項其中一款規定，或
      是有其他重大事由而難以維持婚姻，方能以判准離婚。如僅以夫妻之間偶有口
      角，甚至可歸責於原告自己之事由所致夫妻失和，當不能任意指摘他方而訴請
      離婚。原告起訴之事實無非以被告常無故辱罵原告、懷疑原告有外遇而不讓原
      告外出、傷害原告、欲殺害原告、在電話中表示要教訓原告云云。惟查：
　１、被告並無原告所述無故辱罵之情節，反而是原告常故意藉小事與被告爭執，被
      告亦不與其計較。有時原告欺凌被告太過份時，才會與其口角，並無任意辱罵
      原告之事。
　２、被告並無懷疑原告外遇而限制其行動，更不可能原告只有五分鐘不見人影即調
      查原告所在，其所述乃子虛烏有之事。
　３、至於九十三年十一月九日所生疑似傷害之事，已有如前述，乃原告無理侮辱在
      先，因此雙方產口角，其間被告僅不慎以手刮到原告頸部，頂多皮膚些微紅腫
      而已，尚不能稱為傷害，更與離婚之要件無涉。至於持刀追殺原告、並被員警
      制止云云，純屬子虛烏有。
　４、至於原告所提出之電話摘要、錄音帶二卷，乃竊錄被告與第三人間之非公開對
      話內容，依刑法第三百十五條之一第二款，無故以錄音竊錄他人非公開之言論
      或談話者，處三年以下有期徒刑、拘役或三萬元以下罰金。是以原告所為顯然
      已涉嫌妨害秘密罪，該錄音帶及摘要應屬犯罪侵害之結果，在民事訴訟程序上
      亦不能認為係合法之證據，其不具證據能力甚為明確；且其內容本身亦不構成
      任何離婚事由。
（四）綜上，原告於起訴狀中所陳述之內容，諸多與事實不合。其堪信為真實者，只
      有兩造間確實曾數次口角、被告曾不慎輕微刮傷原告而已，核與民法第一千零
      五十二條第一項全無相符，亦不構成離婚之重大事由。而原告所舉之證據，電
      話錄音不得作為證據，僅有驗傷單稱為證據，亦完全不能證實原告之主張，故
      原告所訴顯無理由。
（五）並聲明：駁回原告之訴。
三、兩造不爭執之事實：兩造於九十一年十一月十四日在福建省南平市公證處公證結
    婚，並經中華民國戶政機關登記在案，夫妻關係現仍存續中，此並有戶籍謄本一
    件及台南縣仁德鄉戶政事務所九十四年三月二十一日南縣仁戶字第０九四０００
    ０六一八號函附兩造結婚登記資料附卷可稽，堪信為真實。
四、得心證之理由：
（一）按不堪同居之虐待者，係指予以身體上或精神上不可忍受之痛苦，致不堪繼續
      同居者而言，如非客觀上已達於此程度，不容夫妻之一方，以主觀之見解，任
      意請求與他方離婚（最高法院三十四年上字第三九六八號判例意旨參照）；又
      夫妻間偶而失和毆打，他方縱令受有微傷，究難指為不堪同居之虐待，被毆打
      之一方，不得據以請求離婚（最高法院廿四年度上字第二五一九號判例參照）
      ；再夫妻之一方受他方不堪同居之虐待，固得請求離婚，惟請求離婚之原告對
      於此項虐待事實，除依法律規定無庸舉證外，應負舉證責任。至法院是否行使
      民事訴訟法第二百八十八條所定調查證據之職權，應依法院自由意思決定之（
      最高法院三十四年上字第三九六八號及三十七年上字第六八八二號判例分別參
      照）。本件原告主張被告誣指原告與人通姦，暨長期辱罵原告甚至傷害原告，
      而自從被告持刀追趕原告後，原告每日皆須為自身安全憂心，上述種種皆令原
      告精神上及肉體上深感痛苦，並業已達到不堪同居虐待之程度等事實，固據提
      出財團法人奇美醫院診斷證明書一件為證，然為被告所否認，並以兩造間確實
      曾發生數次口角、被告曾不慎輕微刮傷原告而已，至於原告其餘所述均不實在
      等語置辯，經查：
  １、原告主張其於九十三年間在開車時，因與被告發生口角，被告就用指甲抓原告
      之嘴部云云，為被告所否認，原告就此有利於己之事實，復未舉證以實其說，
      自難信其此部分之主張為真實。
  ２、原告復主張被告於九十三年十一月九日在檳榔攤用手抓原告之脖子等語，業據
      提出財團法人奇美醫院診斷證明書一件為證，復為被告所不爭執，足徵原告此
      部分之主張為真實。
  ３、原告另主張被告誣指原告與人通姦、長期辱罵原告，且自從被告持刀追趕原告
      後，原告每日皆須為自身安全憂心，上述種種皆令原告精神上及肉體上深感痛
      苦，並業已達到不堪同居虐待之程度云云，此業據被告所否認，查證人即原告
      之母施蔡玉環到庭證稱：「兩造結婚後不久，我就在店內常常看到被告指著原
      告說話，但是我聽不懂他說的話，還有用手拍打桌子，都是日間在店內發生的
      ，還有客人在場，原告都沒有面子，到現在都這樣，還有兩造在我睡覺時吵架
      ，幾乎天天吵架，兩年來都是這樣，也有報警過，不記得次數，另外還有看過
      原告被抓傷的痕跡，在抓的時候我沒有在場。」等語（見本院九十四年三月二
      十九日言詞辯論筆錄）及證人即原告之女施靜媚到庭證稱：「有一次我要睡覺
      的時候，有看過警察在我家對面，發生何事我不清楚，兩造在家中及店裡吵架
      ，家裡兼店面沒有分，我看到的情形是被告大聲而原告則在做生意，基本上很
      大聲，但是內容不清楚，幾乎一週有三、四天吵架，晚上也有，最晚的時候大
      約凌晨二點多，都是被告大聲，而原告悶悶的，幾乎兩年來天天吵架，我報警
      的有很多次，有發生過報警後，我發生心律不整，其他的沒有了。」等語（見
      本院九十四年三月二十九日言詞辯論筆錄），則依上開二證人所述，僅足證明
      兩造有吵架之情事，惟並無法證明被告有誣指原告與人通姦、長期辱罵原告之
      情事，其證詞亦無法為原告有利之證明；再原告亦無法舉證被告有持刀追殺原
      告之情事（詳如後述），自難信原告此部分之主張為真實。
  ４、綜上，兩造結婚二年餘，原告於九十三年十一月九日雖有為被告所抓傷，然觀
      其所受僅左頸部紅腫之傷勢，並非嚴重，亦非慣行毆打，尚難謂客觀上已達於
      不堪同居之程度，原告依民法第一千零五十二條第一項第三款之事由，請求離
      婚，於法即有未合，自難准許。
（二）至於原告主張被告於九十三年十一月九日抓傷原告後，復拿起檳榔攤之工具刀
      ，大聲咆哮，並作勢欲殺原告，原告見狀即逃到馬路上，被告並持刀在後追趕
      ，顯有殺害原告之意圖云云，為被告所否認，原告就此有利於己之事實，復未
      舉證以實其說，自難信其主張為真實。故原告主張依民法第一千零五十二條第
      一項第六款請求判決離婚，為無理由，應予駁回。
（三）又按夫妻之一方，因有民法第一千零五十二條第一項以外之重大事由，難以維
      持婚姻者，得請求離婚，為同法條第二項所明定；準此規定，夫妻之一方，以
      有民法第一千零五十二條第一項所列各款以外之重大事由，難以維持婚姻，而
      依同條第二項規定請求離婚者，必其事由甚為重大，已達難以維持婚姻之程度
      ，他方始得據以請求離婚。（最高法院八十六年度台上字第八八九號判決參照
      ）；而是否有難以維持婚姻之重大事由，判斷標準為婚姻是否已生破綻而無回
      復之希望，此不可由原告已喪失維持婚姻意欲之主觀面加以認定，而應依客觀
      的標準，即難以維持婚姻之事實，是否已達於倘處於同一境況，任何人均將喪
      失維持婚姻希望之程度以決之。（最高法院八十七年度台上字第一三０四號判
      決參照）；申言之，婚姻以夫妻終生之共同生活為目的，非有足以破壞共同生
      活之重大事由，難以維持婚姻者，夫妻之一方不得依民法第一千零五十二條第
      二項規定請求離婚。是婚姻是否難以維持，應斟酌破壞夫妻共同生活之具體情
      事，是否客觀上達於動搖夫妻之共同生活，致夫妻已喪失維持婚姻之意欲以為
      斷。（最高法院八十七年度台上字第二四九五號判決參照）。本件原告主張兩
      造婚後感情不睦，經常吵架，被告復在電話中與其他男子商討如何教訓原告，
      並四處辱罵原告「比畜生還畜生」，且被告亦自陳之所以與原告繼續維持婚姻
      ，其目的乃是欲從原告處獲得金錢，顯已達難以維持婚姻之程度等事實，固據
      提出錄音帶二卷及電話摘要五紙為證，然為被告所否認，並以被告並未恐嚇要
      找人來教訓原告，兩造吵架都是小事，沒有天天吵架，只有報警五、六次，才
      算有吵架，至於原告所提出之電話摘要、錄音帶二卷，乃竊錄被告與第三人間
      之非公開對話內容，原告所為顯然已涉嫌妨害秘密罪，該錄音帶及摘要應屬犯
      罪侵害之結果，在民事訴訟程序上亦不能認為係合法之證據，其不具證據能力
      甚為明確，且其內容本身亦不構成任何離婚事由等語置辯，經查：
  １、原告主張兩造婚後感情不睦，經常吵架乙節，固據證人即原告之母施蔡玉環到
      庭證稱：「兩造結婚後不久，我就在店內常常看到被告指著原告說話，但是我
      聽不懂他說的話，還有用手拍打桌子，都是日間在店內發生的，還有客人在場
      ，原告都沒有面子，到現在都這樣，還有兩造在我睡覺時吵架，幾乎天天吵架
      ，兩年來都是這樣，也有報警過，不記得次數」等語（見本院九十四年三月二
      十九日言詞辯論筆錄）及證人即原告之女施靜媚到庭證稱：「有一次我要睡覺
      的時候，有看過警察在我家對面，發生何事我不清楚，兩造在家中及店裡吵架
      ，家裡兼店面沒有分，我看到的情形是被告大聲而原告則在做生意，基本上很
      大聲，但是內容不清楚，幾乎一週有三、四天吵架，晚上也有，最晚的時候大
      約凌晨二點多，都是被告大聲，而原告悶悶的，幾乎兩年來天天吵架，我報警
      的有很多次」等語（見本院九十四年三月二十九日言詞辯論筆錄），然為被告
      所否認，查證人施蔡玉環、施靜媚分係原告之母、女，本難期其證詞之公允，
      況其二人稱不知兩造吵架之原因、內容等語，則兩造間縱有吵架情事，亦無法
      證明係可歸責於被告之情事造成。
  ２、被告辯稱原告提出之電話摘要、錄音帶二卷等證物，係原告違法取得之證據，
      當無證據能力云云。但查刑事訴訟中關於證據能力之認定標準，於民事訴訟程
      序非必然採用之，有關違法取得之證據於民事訴訟程序中是否具有可利用性，
      學說上有所謂分離原則，即證據取得是否違反實體法，與該證據可否於訴訟程
      序中提出並被利用，應分別予以評價。對違反實體法所取得之證據應否禁止於
      訴訟程序中被利用，應探求被違反之法規範所欲保護之法益，及違法取證者於
      訴訟上利用該證據之程序利益，加以權衡後決定之。本件原告竊錄被告及訴外
      人陳林志非公開之談話，雖有違反刑法第三百十五條之一第二款及構成民法第
      一百九十五條第一項侵害其二人隱私之虞，而可認為非法取得證據。然此錄音
      內容涉及兩造婚姻狀態，原告提出該證據，致被告及陳林志人格權受侵害之程
      度難謂重大。再考量兩造婚姻狀態發生於兩造日常生活之中，難以書面為證，
      則原告竊錄被告與朋友間非公開之談話，始能呈現該情形，於原告自有重大舉
      證利益。本院權衡原告與被告、陳林志之利益後，認應准許原告於本訴利用該
      錄音內容證明兩造之婚姻狀態。
  ３、原告主張被告在電話中與其他男子商討如何教訓原告，並四處辱罵原告「比畜
      生還畜生」，且被告亦自陳之所以與原告繼續維持婚姻，其目的乃是欲從原告
      處獲得金錢，顯已達難以維持婚姻之程度云云，固提出錄音帶二卷及電話摘要
      五紙為證。惟觀之被告與訴外人陳林志間之電話錄音帶暨電話摘要內容，均係
      被告與陳林志商討欲找人口頭訓原告乙事，及就兩造婚姻狀況究係要離婚或拖
      延予以討論。而兩造間確有數次吵架，被告情緒難免受有影響，其向他人訴苦
      時，用詞雖有較激烈之情形，惟縱觀電話摘要全部內容，其中僅一次被告有提
      及「那個人真的比畜生還畜生」，除並未指名何人外，亦係在未公開之電話中
      向朋友訴苦，尚難謂係四處辱罵原告比畜生還畜生，又被告並未在電話中表明
      與原告繼續維持婚姻，其目的乃是欲從原告處獲得金錢，反係一再表明只是找
      人口頭凶原告，不能用打的（詳見電話摘要），足徵其目的並非要傷害原告，
      而係要原告善待被告而已，益足證明被告對原告仍有維繫婚姻之意願，況原告
      亦到庭自陳被告至今尚未找人教訓伊，尚難認此即構成難以維持婚姻之重大事
      由。
  ４、又被告於開庭時一再表明伊仍希望維持婚姻，是以縱兩造間婚姻生活偶有爭吵
      不調和之處，並不能認係被告不願維持婚姻關係所致，足認本件僅原告主觀上
      不欲維持婚姻，尚難認被告有何可歸責之重大事由，兩造婚姻客觀上並未生無
      法回復之破綻，亦即並無任何人倘處於此一情況均不欲維持此婚姻之客觀條件
      ，足以認定兩造間客觀上已難維持婚姻。此外，原告又未能舉出其他具體佐證
      證明兩造婚姻不能維持有何可歸責於被告之重大事由，則原告徒以前述兩造爭
      吵等情事，主張已無法與被告維持婚姻等情，僅係其主觀上不欲維持婚姻之認
      知或意欲，要難認兩造間之婚姻在客觀上已生永久之破綻，並因可歸責於被告
      ，致有難以維持之重大事由。即難單以原告主觀上之意欲及以上開空泛主張，
      遽認兩造之婚姻已生永久破綻，並達客觀上難以維持之程度。從而，原告依民
      法第一千零五十二條第二項規定，請求與被告離婚，實難認為有據，而難予准
      許。
五、本件事證已臻明確，兩造其餘主張及陳述，與本件判決結論無涉，爰不予贅述，
    附此明。
六、據上論結：本件原告之訴為無理由，依民事訴訟法第七十八條，判決如主文。
中　　　華　　　民　　　國　　九十四　　年　　　四　　　月　　 十二　　 日
                                    臺灣臺南地方法院家事法庭
~B法　　　官　黃瑪玲
右為正本係照原本作成。
如對本判決上訴，須於收受判決正本送達後二十日內向本院提出上訴狀（附具繕本）
。
中　　　華　　　民　　　國　　九十四　　年　　　四　　　月　　 十二　　 日
~B法院書記官　黃坤義
